---
title: "Tarea Betamétrica"
author: "Richard Guanoluisa"
date: "2023-11-06"
output: github_document
---

# Carga librerías
```{r}
library(openxlsx)
library(dplyr)
library(ggplot2)
library(fdth)
library(stringr)
library(stargazer)
library(lmtest)

```
# Carga datos
```{r}
# Cargar datos en datos_db
datos_db <- read.xlsx("C:\\Users\\Richard\\Documents\\DOCS RICHARD\\Cursos\\2023 Reto betametrica/empresas_HEBM18.xlsx",na.strings = T)
# Filtrar datos completos
datos_db <- datos_db %>% 
  filter(complete.cases(.))
```

# 1. Realizar un gráfico de barras considerando las empresas de la región SIERRA
```{r}
# Resumen del conjunto de datos
summary(datos_db)
# Asignar datos limpios y filtrados a new_db
new_db <- datos_db %>% 
  select(NOMBRE,REGIÓN,PROVINCIA,INGRESOS,CANT..EMPLEADOS,UTILIDAD,CIUDAD) %>% 
  filter(REGIÓN == "SIERRA")
# Reducción de valores
new_db$INGRESOS <- new_db$INGRESOS/1000
# Histograma de Ingresos 
summary(new_db$INGRESOS)
tabla_frecuencia <- fdt(new_db$INGRESOS,start = 10,end = 100,h=10)
tabla_frecuencia1 <- data.frame(tabla_frecuencia$table)
tabla_frecuencia1$rango <- seq(20,100,10)
tabla_frecuencia1$cf... <- round(tabla_frecuencia1$cf...,0)
View(tabla_frecuencia1)
# Gráfico del histograma 
g1 <- ggplot(data = tabla_frecuencia1,
       aes(x=seq(10,90,10),
           y=f)) + 
  geom_bar(stat = "identity",fill="royalblue")+
  geom_text(aes(label=f),position="identity",vjust=0,size=6)+
  scale_x_continuous(breaks = tabla_frecuencia1$rango)+
  theme(axis.text.x = element_text(size = 12,angle = 90))+
  labs(title = "Frecuencia absoluta de los ingresos anuales",subtitle = "Pequeñas empresas de la Sierra del Ecuador")+
  xlab("Ingresos por rango en miles")+
  ylab("Número de empresas")
g1
```

# 2. Realiza una regresión simple que explique el ingreso en función de la cantidad de empleados. Para efectos del ejercicio, se debe filtrar los casos cuyo ingreso y cantidad de empleados sea igual a 0. La regresión sólo debe construirse usando la provincia del Guayas. Se debe reportar los resultados, la interpretación de los coeficientes, las pruebas de autocorrelación, heterocedasticidad.
```{r}
# Directorio
setwd("C:\\Users\\Richard\\Documents\\DOCS RICHARD\\Cursos\\2023 Reto betametrica\\Tarea Betamétrica/")
# Archivo
db_r <- openxlsx::read.xlsx("empresas_HEBM18.xlsx")
# asginar datos filtrados a db_r
db_r_fil <- db_r %>% 
  select(PROVINCIA,INGRESOS,CANT..EMPLEADOS) %>% 
  filter(INGRESOS>0 & CANT..EMPLEADOS>0 & PROVINCIA== "GUAYAS                                            ")
db_r_fil_1 <- db_r_fil %>% 
  select(INGRESOS,CANT..EMPLEADOS)
summary(db_r_fil_1)
modelo <- lm(INGRESOS~.,data = db_r_fil_1)
summary(modelo)
#ingresos = intercepto +b * cant empleado +error
#ingresos = 3.541+1.852*cant empleados
#Gráficos
grafico1=ggplot(db_r_fil_1,aes(CANT..EMPLEADOS,INGRESOS))
grafico1+geom_point()+geom_smooth(method = "lm",colour="Red")
# Prueba de autocorrelación
modelo_corr <- dwtest(modelo) 
print(modelo_corr)
# Prueba de heterocedasticidad
bptest_result <- bptest(modelo)
print(bptest_result)
# Respuesta
# Por cada empleado se añade 18.45 en los ingresos, sin embargo, debido al bajísimo valor de R-squared, 
# o existe gran impacto del número de empleados para aumentar los ingesos.
# el gráfico 1 muestra que no existe la relación lineal entre las variables.
# autocorrelación
# DW=1.69 no existe alta correlación entre las variables
# heterocedasticidad
# p es 0.7429, por lo que no hay suficiente evidencia para rechazar la hipótesis nula.

```
# 3. Realiza el mismo ejercicio del enunciado anterior, pero para pichincha. En este caso, sólo reporta los resultados y la explicación de los coeficiente.
```{r}

# Directorio
setwd("C:\\Users\\Richard\\Documents\\DOCS RICHARD\\Cursos\\2023 Reto betametrica\\Tarea Betamétrica/")
# Archivo
db_r <- openxlsx::read.xlsx("empresas_HEBM18.xlsx")
# asginar datos filtrados a db_r
db_r_fil_P <- db_r %>% 
  select(PROVINCIA,INGRESOS,CANT..EMPLEADOS) %>% 
  filter(INGRESOS>0 & CANT..EMPLEADOS>0 & PROVINCIA== "PICHINCHA                                         ")
db_r_fil_P1 <- db_r_fil_P %>% 
  select(INGRESOS,CANT..EMPLEADOS)
summary(db_r_fil_P1)
modelo_P <- lm(INGRESOS~.,data = db_r_fil_P1)
summary(modelo_P)

#ingresos = intercept +b * cant empleado +error
#ingresos = 352108.24+483.54*cant empleados

#Gráficos
grafico2=ggplot(db_r_fil_P1,aes(CANT..EMPLEADOS,INGRESOS))
grafico2+geom_point()+geom_smooth(method = "lm",colour="Blue")

# Prueba de autocorrelación
modelo_corr_P <- dwtest(modelo_P) 
print(modelo_corr_P)

# Prueba de heterocedasticidad
bptest_result_P <- bptest(modelo_P)
print(bptest_result_P)

# Respuesta
# Por cada empleado se añade 483.54 en los ingresos, sin embargo, debido al bajísimo valor de R-squared, 
# no existe gran impacto del número de empleados para aumentar los ingesos.
# A diferencia de Guayas, el número de empleados tiene mayor impacto en la generación de INGRESOS en Pichincha
# el gráfico 1_P muestra que no existe la relación lineal entre las variables.
# autocorrelación
# DW=1.54 no existe alta correlación entre las variables
# heterocedasticidad
# No hay suficiente evidencia para rechazar la hipótesis nula.

```


